【裁判字號】    90,交上訴,29
【裁判日期】    900426
【裁判案由】    過失致死
【裁判全文】
臺灣高等法院刑事判決                              九十年度交上訴字第二九號
    上  訴  人  甲○○
    即  被  告
    選任辯護人  潘秀華
右上訴人因過失致死案件，不服臺灣新竹地方法院八十九年度交訴字第三五號，中華
民國八十九年十一月十七日第一審判決（起訴案號：臺灣新竹地方法院檢察署八十八
年度偵字第六七八０號）提起上訴，本院判決如左：
    主  文
上訴駁回。
    事  實
一、甲○○是設於新竹市○○路四六九巷十二弄十九號之證大冷凍冷氣設備有限公司
    (下稱證大公司)僱用之冷氣技術員兼送貨員，為平時以駕駛汽車送貨、維修為其
    從屬業務之人，甲○○於民國八十八年四月二十四日，駕駛證大公司所有之ＪＰ
    －四二○六號自小貨車沿新竹市○○路 (台一線)由南往北方向行駛而從事送貨
    、維修途中，行經新竹市○○路、大湖路口北上五百公尺處 (台一線北上八十一
    公里又六百公尺)，因接獲行動電話而欲停靠路邊填寫資料，原應注意行車如須
    減速暫停，應預先顯示暫停燈光或手勢告知後車，以及汽車於雙向四車道行駛而
    欲變換車道時，應注意安全距離，且依當時情形並無不能注意之情事，竟疏未注
    意即貿然切入右方之慢車道內，適有亦疏未注意車前狀況之陳宏仁騎乘車牌號碼
    ＭＸＮ－七七九號機車自同向後方快速駛來，見狀閃避不及，以致機車車頭撞及
    甲○○駕駛之上開自小貨車左後車框，致使陳宏仁受有頭顱開放性骨折，甲○○
    在其上開犯行未為任何有偵查犯罪職權之公務員已知悉前，隨即向新竹市警察局
    第三分局報案自首並接受司法審判，嗣陳宏仁經送醫急救後延至翌日凌晨二時許
    不治死亡。
二、案經臺灣新竹地方法院檢察署檢察官相驗後偵查起訴。
    理  由
一、訊據被告甲○○對於伊平時以駕駛汽車送貨、維修冷氣設備為從屬業務，而於右
    揭時地從事送貨、維修途中與陳宏仁騎乘之機車發生碰撞，致陳宏仁受有頭顱開
    放性骨折，經送醫急救後不治死亡等情坦白承認，並承認其有過失，過失是不該
    把車子停放在那裡，辯稱我的車子停在路邊，是他來撞我的，不是我撞他的，現
    場摩托車有移動過云云，然查本件肇事後，被告駕駛之上開自小貨車緊臨慢車道
    右方邊緣停放，被害人陳宏仁所騎乘之機車則橫倒於上開自小貨車左後方約四公
    尺處之慢車道中央處，被害人陳宏仁及碰撞之散落後則分佈於機車後方約二點一
    公尺處，被害人陳宏仁倒臥及散落物分佈之後方則留下機車刮地痕約○點四公尺
    等情，有上開道路交通事故調查報告表在卷足憑，可見本件碰撞後之散落物分佈
    於慢車道中央處，而被告駕駛之自小貨車則停放於慢車道之道路邊緣，且散落物
    與被告駕駛之自小貨車距離約五、六公尺，足見本件肇事地點應在慢車道之中央
    ，且發生碰撞時，被告所駕駛之上開自小貨車應非處於靜止狀態，不然，散落物
    應緊臨該自小貨車停車處分佈始合常理，而非如上開調查表所示散落於自小貨車
    後方約五、六公尺處之慢車道中央；再參酌本件肇事後，碰撞之散落物分佈於機
    車橫倒之後方，該散落物分佈處之後方更留有長約○點四公尺之刮地痕，顯然，
    本件被害人陳宏仁騎乘之機車與被告駕駛之自小貨車發生碰撞後仍繼續向前滑行
    ，否則散落物應分佈於機車橫倒處附近而非後方，且無留下機車刮地痕之可能，
    由此益見被告駕駛之自小貨車於碰撞時仍處於行進狀態，始未產生阻止被害人騎
    乘之機車向前滑行之作用力，並於本件碰撞發生後停放於同向行駛而致碰撞之機
    車前方長達四公尺遠之距離處，此亦經証人即臺灣省車輛行車事故覆議鑑定委員
    會承辦人員丁士芳於原審八十九年七月十八日審理時証稱：本件事故之發生被告
    所駕駛之自小貨車應仍在行進中等語，並有台灣省車輛行車事故覆議鑑定委員會
    八十九年一月十五日府覆議字第八八一五一二號函所載之依小貨車車尾撞擊痕跡
    與重機車倒地、碎落物、血跡等遺留位置研析，本案肇事應以被告駕駛車輛駛出
    道路邊線右斜行駛時致與右後方沿慢車道行駛之重機車發生碰撞之可能性較大可
    參，而被害人陳宏仁確實因本件事故致受有頭顱開放性骨折不治死亡，亦經檢察
    官督同法醫師相驗屬實，製有勘驗筆錄、相驗屍體證明書、驗斷書、相片及道路
    交通事故調查報告表、長庚紀念醫院病歷摘要在卷可憑，又被告於偵查中自白伊
    是設於新竹市○○路四六九巷十二弄十九號之證大公司僱用之冷氣技術員兼送貨
    員等語，核與原審依被告於肇事時抄寫之客戶資料於八十九年十一月三十日審理
    時傳訊之証人汪東海証述之伊是天弘化學公司之生產部副理，天弘公司關於冷氣
    設備之購買及維修均與證大公司接洽，證大公司曾經派被告前往維修等語、証人
    吳天來証稱之伊係從事製麵工作，製麵所需之冷凍空調設備是向證大公司購買，
    且事後維修亦均與證大公司聯絡，證大公司有時派被告前往維修等語相合，參以
    被告仍是證大公司之股東，亦經原審函經濟部中部辦公室查明，有該室八十九年
    八月三日經八九中辦三管字第○九○三六一號書函暨證大公司設立登記影本、變
    更登記事項卡影本在卷可稽，而被告於肇事時所駕駛之車牌號碼ＪＰ－四二○六
    號自小貨車係屬證大公司所有等情，亦據原審函交通部公路局新竹區監理所新竹
    市監理站查明，有該站八十九年七月十日竹監新字第三九四六號函暨汽車新領牌
    照登記書影本在卷足憑，堪認被告於肇事時確係證大公司之員工無疑，至於被告
    事後於原審審理時附合証人即證大公司股東王寶雲之詞，改口辯稱伊已另行創業
    、並非證大公司僱用之員工云云，因被告對於所創業之名稱、組織均無法交代，
    甚且其所服務冷氣設備之維修、送貨客戶均屬證大公司之客戶，亦據上開証人汪
    東海、吳天來等人証述在卷，並有被告於肇事時所抄寫之客戶資料表一紙在卷足
    憑，足見上開被告所稱非證大公司僱用之員工及証人王寶雲（稱被告為小叔）証
    稱被告並非證大公司之員工云云，應係為脫免證大公司民事責任所為迴護之詞，
    尚不可採，另按前車如須減速暫停，駕駛人應預先顯示燈光或手勢告知後車；汽
    車於雙向四車道行駛而欲變換車道時，應注意安全距離，道路交通安全規則第九
    十四條第二項、第九十八條第一項第六款分別定有明文，被告既領有合法駕照，
    即應注意上開法令之規定，負起其注意義務，而本件發生碰撞時，夜間有照明設
    備、視距良好，且路面筆直、舖設柏油、無缺陷、無障礙物等情，亦有上開道路
    交通事故調查報告表在卷可稽，依當時情形亦無不能注意之情事存在，被告竟疏
    於注意上開規定即貿然向右方切入慢車道內，致發生本件車禍事故，其就本件事
    故之發生有過失甚為明確，雖被害人陳宏仁亦疏未注意車前狀況，就本件事故之
    發生同有過失，惟究未能據以解免被告疏失之咎，而被害人陳宏仁確實因本件事
    故致受有頭顱開放性骨折不治死亡，被害人之死亡與被告之上開過失行為間有相
    當因果關係，至於台灣省竹苗區車輛行車事故鑑定委員會鑑定意見認為被告駕駛
    小自貨車夜間停車未設置安全警告燈號等語，僅係依被告一方所述所為之鑑定，
    未斟酌小貨車車尾撞擊痕跡與重機車倒地、碎落物、血跡等遺留位置而研析，致
    與事實不符，自不足採，又被告所述摩托車有移動過等，並無證據可證，且當時
    係其在現場，其於偵查中亦陳明車子未曾動過，是其所辯，無非卸責之詞，不足
    採信，本件事証明確，被告犯行堪予認定。
二、核被告甲○○所為係犯刑法第二百七十六條第二項之業務過失致死罪，被告在其
    上開犯行未為任何有偵查犯罪職權之公務員已知悉前，隨即以電話向新竹市警察
    局第三分局報案自首並接受司法審判，已據被告供承在卷，核與證人即警員彭忠
    偉於原審八十九年六月二十二日審理時證述明確，並有卷附之新竹市警察局第三
    分局轄區發生變死案件初步調查報告表乙紙在卷可資佐證，堪認被告確實對於未
    發覺之罪主動向警局報告並接受裁判，合於自首之規定，應依刑法第六十二條之
    規定減輕其刑。
三、原審審理之結果，認被告之所為，係犯刑法第二百七十六條第二項之業務過失致
    死罪，及被告合於自首之規定，依法予以減輕其刑，而適用刑法第二百七十六條
    第二項、第六十二條前段，罰金罰鍰提高標準條例第一條前段，並審酌被告一時
    疏忽以致肇事、所造成損害、事後態度等一切情狀，量處有期徒刑壹年，經核認
    事用法及量刑，均無不合，被告空言上訴，為無理由，且被告肇事後推托不積極
    解決以慰被害人家屬之哀痛及獲得其諒解，反為脫免證大公司之責任而努力，是
    上訴人之空言上訴為無理由，應予駁回，另被告請求傳訊台灣省竹苗區車輛行車
    事故鑑定委員會及臺灣省車輛行車事故覆議鑑定委員會之承辦人，因臺灣省車輛
    行車事故覆議鑑定委員會之承辦人丁士芳於原審已到庭陳述的非常清楚，且本件
    事證已明確，核無再傳訊其承辦人之必要。
據上論斷，應依刑事訴訟法第三百六十八條判決如主文。
本案經檢察官吳慎志到庭執行職務。
中    華    民    國     九十   年       四        月       二十六      日
                           臺灣高等法院交通法庭
                               審判長法  官  陳  正  雄
                                     法  官  許  錦  印
                                     法  官  許  宗  和
右正本證明與原本無異。
如不服本判決應於收受送達後十日內向本院提出上訴書狀，其未敘述上訴之理由者並
得於提起上訴後十日內向本院補提理由書（均須按他造當事人之人數附繕本）。
                                     書記官  廖  艷  莉
中    華    民    國     九十     年四       月        三十      日
附錄：本案論罪科刑法條全文
刑法第二百七十六條
因過失致人於死者，處二年以下有期徒刑、拘役或二千元以下罰金。
從事業務之人，因業務上之過失犯前項之罪者，處五年以下有期徒刑或拘役，得併科
三千元以下罰金。


司法院資訊處製作；財團法人民間司法改革基金會備份。
